【裁判字號】    89,台聲,156
【裁判日期】    890324
【裁判案由】    拆屋還地
【裁判全文】
最高法院民事裁定                                八十九年度台聲字第一五六號
    聲  請  人  丙○○
                乙○○
右聲請人因與相對人甲○○間請求拆屋還地事件，對於中華民國八十八年十一月五日
本院裁定（八十八年度台抗字第五七二號），聲請再審，本院裁定如左：
    主  文
聲請駁回。
聲請訴訟費用由聲請人負擔。
    理  由
本件聲請人對於本院八十八年度台抗字第五七二號確定裁定（以下稱原確定裁定），
以有民事訴訟法第四百九十六條第一項第一款規定之情形，聲請再審，係以：參照司
法院二十八年院字第一八九○號解釋，當事人提起第三審上訴，法院應調查其上訴所
得受之利益是否不逾民事訴訟法第四百六十六條第一項規定之利益額數，以定其得否
上訴。至計算上訴利益，準用民事訴訟費用法第四條第二項規定，應以訴訟標的起訴
時之交易價額為準。本件依相對人於前訴訟程序第一審所提出之系爭土地買賣契約記
載，相對人起訴前向訴外人買受系爭土地之價額為每坪新台幣（下同）十萬元，以系
爭土地面積八一‧二二平方公尺計算，訴訟標的價額為二百四十萬五千七百元。原確
定裁定竟依相對人所提出之系爭土地公告現值每平方公尺五千元計算訴訟標的價額為
四十萬六千一百元，認聲請人第三審上訴所得受之利益未逾六十萬元，上訴為不合法
，因而維持第二審法院所為駁回聲請人第三審上訴之裁定，駁回聲請人之抗告，原確
定裁定適用法規顯有錯誤云云，為其論據。
惟按對於財產權訴訟之第二審判決，如因上訴所得受之利益，不逾六十萬元者，不得
上訴（此六十萬元利益額數，經司法院以命令自八十八年十月十五日起增至九十萬元
，八十九年二月九日修正公布之民事訴訟法第四百六十六條第一項再提高為一百萬元
，本件前訴訟程序第二審判決日期為八十八年四月二十七日）。計算上訴利益，準用
關於計算訴訟標的價額之規定，八十八年二月三日修正公布之民事訴訟法第四百六十
六條第一項、第四項定有明文。又訴訟標的之價額，由法院核定。核定訴訟標的之價
額，以起訴時之交易價額為準，無交易價額者，以原告就訴訟標的所有之利益為準，
民事訴訟費用法第四條亦定有明文。查本件相對人於八十六年一月二十三日在前訴訟
程序第一審起訴時，所提出之系爭土地當年度公告現值為每平方公尺五千元，第一、
二審法院即依起訴當時之土地公告現值，及相對人起訴聲明所請求返還之土地面積一
百平方公尺計算，核定其訴訟標的價額為五十萬元（一審卷二、三、六頁、二審上字
卷三、十二頁），相對人及聲請人亦分別依此價額繳納第一、二審及第三審裁判費（
一審卷四頁後、二審上字卷十二、二六六頁）。聲請人自不得再行主張系爭土地之交
易價額已逾六十萬元，藉可提起第三審上訴之依據。至聲請人所主張之相對人與訴外
人潘文可訂立之不動產買賣契約（一審卷一四四、一四五頁），其訂立日期為八十四
年八月七日，與前訴訟程序起訴日期，相距有一年餘，該買賣契約之價額，亦非即為
系爭土地起訴時之交易價額。前訴訟程序第一、二審法院，以起訴時系爭土地之公告
現值為準，核定訴訟標的價額，及第二審法院認聲請人提起第三審上訴所得受之利益
，不逾六十萬元，其上訴為不合法，因而裁定駁回其上訴。聲請人不服該裁定，提起
抗告，原確定裁定認依前開系爭土地公告現值及上訴聲明範圍之土地面積八一‧二二
平方公尺計算，其上訴所得受之利益為四十萬六千一百元，不逾六十萬元利益額數，
其上訴為不合法，因而維持第二審法院之裁定，駁回聲請人之抗告，自無適用法規顯
有錯誤之情事。聲請再審論旨，指摘原確定裁定不當，聲明廢棄，非有理由。
據上論結，本件聲請為無理由，依民事訴訟法第九十五條、第七十八條，裁定如主文
。
中      華      民      國    八十九    年      三      月     二十四   日
                              最高法院民事第二庭
                                  審判長法官  曾  桂  香
                                        法官  劉  延  村
                                        法官  劉  福  聲
                                        法官  黃  秀  得
                                        法官  蘇  達  志
      右正本證明與原本無異
                                              書  記  官
中      華      民      國    八十九    年      四      月      六      日


司法院資訊處製作；財團法人民間司法改革基金會備份。
